【裁判字號】    94,聲判,38
【裁判日期】    950208
【裁判案由】    聲請交付審判
【裁判全文】
臺灣臺南地方法院刑事裁定              94年度聲判字第38號
聲  請  人
即  告訴人  普薏康生技股份有限公司
代  表  人  陳圓明即陳宏賽
代  理  人  林振福律師
被      告  乙○○
            甲○○
            丙○○
上列聲請人因告訴被告詐欺等案件，不服臺灣高等法院臺南分院
檢察署檢察長駁回再議之處分（94年度上聲議字第714號），聲
請交付審判，本院裁定如下：
    主  文
聲請駁回。
    理  由
一、聲請交付審判意旨如刑事交付審判聲請狀所載（如附件）。
二、按告訴人不服上級法院檢察署檢察長或檢察總長認再議為無
    理由而駁回之處分者，得於接受處分書後十日內委任律師提
    出理由狀，向該管第一審法院聲請交付審判。法院認為交付
    審判之聲請不合法或無理由者，應駁回之。刑事訴訟法第二
    百五十八條之一、第二百五十八條之三第二項前段，分別定
    有明文。
三、本件聲請人以被告乙○○、甲○○、丙○○涉犯詐欺等罪，
    向台灣台南地方法院檢察署檢察官提出告訴，經該檢察署檢
    察官於民國（下同）九十四年一月六日以九十四年度偵字第
    五六五六號為不起訴處分後，聲請人不服，聲請再議亦經臺
    灣高等法院臺南分院檢察署檢察長於九十四年二月二十五日
    ，以九十四年度上聲議字第七一四號案以再議為無理由而駁
    回再議，聲請人於九十四年十一月二日收受再議駁回不起訴
    處分書，而於九十四年十一月六日委任律師向本院聲請交付
    審判，程序上於法尚無不合。
四、按民國九十一年二月八日修正公布之刑事訴訟法，新增第二
    百五十八條之一至之四之「交付審判制度」，其主要目的在
    建立對於檢察官不起訴或緩起訴裁量權之外部監督機制，法
    院僅就檢察官所為不起訴或緩起訴之處分是否正確加以審查
    ，用以防止檢查機關之濫權，是依此立法精神，同法第二百
    五十八條之三第三項規定法院審查聲請交付審判案件時「得
    為必要之調查」，其調查證據之範圍，自應以偵查中曾顯現
    之證據為限；而同法第二百六十對於不起訴處分已確定或緩
    起訴處分期滿未經撤銷者再行起訴之規定，其立法理由說明
    該條所謂不起訴處分已確定者，包括「聲請法院交付審判復
    經駁回者」之情形在內。是以，前述「得為必要之調查」，
    其調查證據範圍，更應以偵查中曾顯現之證據為限，不得就
    告訴人新提出之證據再為調查，亦不得蒐集偵查卷以外之證
    據，否則將與刑事訴訟法第二百六十條之再行起訴規定，混
    淆不清。再為避免法官權限之過度擴張，因而壓縮檢察官之
    控訴權限，甚至形成法官兼任檢審角色之「新糾問制」，法
    院對於聲請交付審判案件之審查，應限於檢察官不起訴處分
    是否違法。質言之，如檢察官係依據刑事訴訟法第二百五十
    二條規定予以不起訴處分者，應審查該處分是否符合該條各
    款之規定；若係依據同法第二百五十三條規定為不起訴處分
    者，則應審查該處分是否有裁量逾越或裁量濫用之情形。至
    於檢察官據以不起訴處分之基礎事實，則非法院應行介入審
    查之對象。蓋法院裁定交付審判之前提，乃該案件已經跨越
    起訴門檻，亦即符合刑事訴訟法第二百五十一條第一項所規
    定檢察官應提起公訴之情形。縱或法院對於檢察官所認定之
    事實有不同之判斷，惟該案件必須繼續偵查始能判斷應否起
    訴者，法院仍應依據現行第二百五十八條之三第二項前段，
    以聲請無理由裁定駁回之。
五、經查：
  (一)本件告訴意旨略以：被告乙○○於九十三年五、六月間，擔
    任普薏康生技股份有限公司（下簡稱普薏康公司）之經理，
    嗣被告乙○○自行引薦被告甲○○、被告丙○○任職於普薏
    康公司，被告乙○○意圖為自己不法所有，向告訴人公司之
    代表人即普薏康公司之負責人陳圓明（即陳宏賽）佯稱其頗
    具行銷經驗，遊說告訴人由其自組團隊經營普薏康公司，並
    遣散公司之其他員工，其願支付公司經營所須之全部費用，
    並願簽發新台幣（下同）一百萬元之支票一紙供擔保，且要
    求被告甲○○及丙○○為連帶保證人，陳圓明因而陷於錯誤
    ，於九十三年八月一日與被告乙○○簽定合作經營協議書，
    約定合作經營普薏康公司，由陳圓明負責開發及供應貨品，
    被告乙○○負責銷售貨物，被告乙○○並應支付公司經營之
    全部管銷費用，並應於每月二十五日結清向陳圓明進貨之貨
    款，惟被告乙○○於經營一個月後，向陳圓明進貨二十六萬
    四千五百十二元貨物並未結清貨款，且未支付普薏康公司之
    管銷費用，即避不見面，陳圓明至此始知受騙，因認被告乙○○與被告甲○○、丙○○三人共同涉有詐欺及侵占罪嫌云
    云。
  (二)原檢察機關駁回再議理由係認：普薏康公司所販賣之健康食
    品「普薏康金神龍」、「普薏康３body」、「普薏康Slimbo
    dy」均含有西藥成份，為未經檢驗合格之貨品，有行政院衛
    生署藥物食品檢驗局檢驗成績書在卷可稽，另普薏康公司之
    產品經消費者使用後有不良反應遭退貨，亦有退貨單在卷可
    參，可證告訴人公司之產品確因品質不良而遭消費者退貨，
    另告訴人亦無法提出確切之證據證明交付被告等之產品數量
    ，認被告等確因公司產品不良而無法販售（部分遭退貨）而
    未給付告訴人進貨之貨款，被告等三人應無詐欺、侵占之情
    事。此外，復查無其他積極證據，足認被告乙○○、甲○○
    、丙○○有何詐欺及侵占之犯行，應認被告三人罪嫌均有不
    足，而為不起訴處分，再議後復經駁回，有不起訴處分書、
    駁回處分書各一紙可稽。
  (三)本院調閱九十四年度偵字第五六五六號偵查卷及九十四年度
    上聲議字第七一四號再議卷，經查：
  1.按刑法第三百三十九條第一項詐欺罪之成立，以意圖為自己
    或第三人不法所有，以詐術使人將本人或第三人之物交付為
    要件。所謂以詐術使人交付，必須被詐欺人因其詐術而陷於
    錯誤，若其所用方法，不能認為詐術，亦不致使人陷於錯誤
    ，即不構成該罪（最高法院四十六年台上字第二六０號判例
    意旨參照）。查聲請人於九十三年七、八月間即登報招攬業
    務員，嗣於九十三年九月九日與被告乙○○簽訂合作經營協
    議書，並由被告甲○○、丙○○擔任連帶保證人，其上並載
    明自九十三年八月一日生效，有該協議書一紙、廣告委刊證
    明單及被告乙○○於九十三年九月九日簽立之本票一紙在卷
    可稽，是被告乙○○辯稱：係聲請人邀伊合作並事先將合作
    經營協議書打好要伊簽約，並要被告甲○○、丙○○擔任連
    帶保證人，非伊主動要求合作等語堪可採信。又聲請人公司
    貨物，確實因為消費者食用後，認為與廣告效果不符而遭退
    貨乙節，有被告甲○○提出之訂貨單暨退貨說明函乙份在卷
    可憑，足見被告乙○○等人與聲請人訂約後，確實依約銷售
    普薏康公司產品，直至產品遭退貨為止，是以，被告乙○○
    三人既係應聲請人招募而進入系爭公司推銷該公司產品，聲
    請人交付公司產品，亦係本於雙方訂立之合作經營協議書，
    被告三人即無施用詐術，使聲請人因而陷於錯誤之情事。
  2.聲請人另以被告三人為系爭公司所屬業務人員，將其交付總
    值二十六萬四千五百十二元之產品，易持有為所有而侵占入
    己，因認被告三人亦涉有刑法第三百三十六條第二項業務侵
    占罪云云，固有聲請人提出之訂貨單三紙及借條一紙為據。
    惟觀諸其中一紙總計二十三萬九千零五十二元之訂貨單，並
    未記載客戶姓名、訂貨時間，僅載有產品名稱、數量、單價
    、金額，並經被告甲○○以「業務員」名義簽名其上，顯非
    一般交易客戶買賣訂貨之單據，是被告甲○○辯稱：「是公
    司小姐要離開時盤點交給我簽名的，名義上是訂貨，但實際
    上是盤點」等語，應可採信與事實相符。又被告甲○○、丙○○固於偵查中均供稱：分別賣出約一萬多元的產品等語。
    惟查，系爭產品既因產品不良遭客戶退貨，已如前述，是以
    被告乙○○辯稱：「（為何拿不到貨款？）貨物沒有證明書
    ，且客戶服用後出現問題，所以就退貨」；被告甲○○辯以
    ：「因為產品有問題就被退貨」；被告丙○○稱：「有些是
    退貨收回來的」等語，自堪憑採。而聲請人自始又未能提出
    交付被告等人產品之確實數量，又無證據證明被告三人確實
    收到貨款，是以，本件尚乏證據證明被告乙○○三人有何不
    法所有及侵占之犯行。
  (四)綜上所述，駁回再議之機關，已詳為敘述所憑之理由，且從
    形式上觀察與經驗法則、論理法則或其他證據法則亦無相違
    之處，並就聲請人指摘不利被告三人之事證，亦無疏未調查
    之情事，聲請人聲請交付審判顯無理由，應予駁回。
六、依刑事訴訟法第二百五十八條之三第二項前段，裁定如主文
    。
中    華    民    國    95    年    2    月    8     日
                  刑事第三庭    審判長法  官  陳振謙
                                      法  官  鍾邦久
                                      法  官  王慧娟
以上正本證明與原本無異。
如不服本判決，應於判決送達後10日內，向本院提出上訴狀。
                                      書記官  黃淑櫻
中    華    民    國    95    年    2    月    8     日


司法院資訊處製作；財團法人民間司法改革基金會備份。
